【裁判字號】    89,上訴,790
【裁判日期】    890725
【裁判案由】    違反槍彈藥刀械管制條例
【裁判全文】
臺灣高等法院高雄分院刑事判決          八十九年度上訴字第七九號
    上訴人
    即被告  乙○○
    指  定
    辯護人  本院公設辯護人  李佩娟
右上訴人因違反槍砲彈藥刀械管制條例案件，不服臺灣高雄地方法院八十九年度訴字
第七四二號中華民國八十九年五月十二日第一審判決（起訴案號：臺灣高雄地方法院
檢察署八十八年度偵字第三０五四０號），提起上訴，本院判決如左：
      主      文
上訴駁回。
      事      實
一、乙○○於七十八年間曾有違反槍砲彈藥刀械管制條例之犯罪前科（不構成累犯）
    ，仍不知警惕。復於八十八年一月間某日，在屏東縣東港鎮某處，以新臺幣（下
    同）三十五萬元之代價，向綽號「阿明」之不詳姓名男子，購得可發射子彈具有
    殺傷力之美國製９２ＦＳ型九釐米口徑制式半自動手槍一把（含彈匣二個，槍號
    為ＢＥＲ４０９４６３Ｚ）、口徑九釐米手槍子彈二十七發（鑑驗時試射五發）
    。旋持回高雄地區藏放，而未經許可，持有前開手槍、子彈。嗣警方因據報懷疑
 乙○○友人王宏瑋（現另案經通緝中）持有槍枝於王某住處搜索未果後，王宏瑋
    供出乙○○持有槍枝，並聯繫乙○○後，乙○○即於八十八年十二月十七日凌晨
    三時許，取出前開槍彈往約定地點赴約。俟抵達該處後發現狀況有異，乃攜帶該
    槍彈，轉至高雄縣大寮鄉○○○路二六二號不知情之友人蔡錫詠所開設之眼鏡行
    內藏匿。乘蔡錫詠在二樓遙控開門不注意時，將槍彈藏放在一樓眼鏡展市大的
    ＰＣ管內，至同日凌晨四時五十分（起訴書誤為五時三十分）許，乙○○認已擺
    脫警員跟，乃自眼鏡行外出，欲行離去時，為在該處附近埋伏之警員查獲，並
    在該眼鏡行內大櫥窗ＰＣ管內起出上開手槍一把（含彈匣二個）、子彈二十七發
    。
二、案經高雄市政府警察局報請臺灣高雄地方法院檢察署檢察官偵查起訴。
    理  由
一、訊據被告乙○○矢口否認有何持有手槍、子彈犯行，辯稱：前開槍彈均係王宏瑋
    所有，是王宏瑋在蔡錫詠眼鏡行時，要伊承擔，伊才為王宏瑋承擔的，伊未持有
    該槍彈云云。惟查右揭事實，業據被告於警訊供述：「該制式貝瑞塔手槍是大約
    於今（八十八）年元月初，以新臺幣三十五萬元向屏東縣東港一位綽號「阿明」
    之男子購得，當時並附送彈匣貳個，子彈二十七發」、「我購買槍支是要防身之
    用」、「．．因車上藏有槍械，．．於是前往．．．蔡錫詠租住處，乘他在二樓
    搖控開門不注意時，將槍械藏放在一樓眼鏡展示大櫥的ＰＣ管內，然後上二樓和
    朋友蔡錫詠聊天，．．．帶同警方前去取出藏放在ＰＣ管內之美製貝瑞塔九二型
    手槍壹支．．．」（警卷第一頁），又於檢察官初訊時供述：「（槍、彈何來？
    ）八十八年元月初，在屏東東港向一名叫「阿明」的男子，以三十五萬元買的．
    ．．」、「我因為把槍放在車上，發現後面有警察跟蹤，我就躲到蔡錫詠的家．
    ．．我就把槍械藏在一樓的ＰＣ管內．．．」、「（為何買槍？）怕被劫財，因
    為我常中六合彩。」等語甚詳（偵查卷第七頁），參諸證人蔡錫詠在警訊時證述
    ：「．．當時我在二樓，我用電動鐵門搖控器開門，他（乙○○）進門後約十分
    鐘才上二樓找我聊天，他大約於四點多從我家後門離開，且於八十八年十二月十
    七日四時五十分，乙○○帶同警方叫我開門入屋逕行搜索，在．．．眼鏡展示大
    櫥窗裏ＰＣ管內當場查獲美製背瑞塔九二手槍乙支、子彈二十七顆、彈匣二個。
    」、「（槍彈）我朋友乙○○所有」等語以觀（警卷第三頁），被告既欲找蔡錫
    詠聊天，應於進入蔡錫詠之眼鏡行後隨即上樓，焉有停留於一樓約十分鐘後再行
    上樓之必要？則被告所為進入眼鏡行後，先將槍彈藏放在一樓內櫥窗之ＰＣ管內
    ，再上樓聊天之自白，核與蔡錫詠上開證述情節並無不符，已足認其上開自白與
    事實相符。此外，復有上手槍一把（含彈匣二個），子彈二十七發（鑑驗時經試
    射五發，僅餘二十二發）扣案可佐，而上開手槍一把係屬美國ＢＥＲＥＴＴＡ廠
    ９２ＦＳ型口徑九釐米之制式半自動手槍，槍號為ＢＥＲ４０９４６３Ｚ，槍管
    內具六條右旋之來復線，機械性能甲好，可擊發子彈；子彈二十七發，認均係制
    式口徑九釐米子彈，認均具殺傷力，並有內政部警政署刑事警察局八十九年一月
    四日刑鑑字第一四０五四三號鑑驗通知書一份附卷可稽。又本件係警方搜索王宏
    瑋未果後，經王宏瑋告知，警方始知被告藏有槍枝，並由王宏瑋約出被告，警方
    則在約定地點埋伏，被告開車到場後發覺情況不對，就立刻倒車離開，警方在後
    跟蹤至上開眼鏡行，被告有提一個包包進入，警方即在外埋伏。直到五點左右，
    被告從後門出來後，警方上前抓住被告，帶入眼鏡行內搜索未獲，即聯絡王宏瑋
    到場，警方並告以已監聽二人之通聯紀錄，被告始承認，主動打開眼鏡行櫥窗內
    之ＰＣ管，取出槍彈。該櫥窗之ＰＣ管從外面看不出是空心的，被告是直接前往
    取槍，並未探詢王宏瑋或蔡錫詠，被告在警訊時，於其兄詢問時，亦向其兄坦承
    擁有前開槍彈等情，亦經證人即承辦本案之高雄市政府警察局刑警大隊警官楊增
    平、陳譽仁在本院審理中到庭結證屬實（原審卷第四八─五二頁），而被告亦自
    承在警訊時並未遭警刑求，證人楊增平、陳譽仁即無故為不實證言以誣陷被告之
    必要，則依被告為警查獲之過程以觀，亦足以認定上開槍彈係屬被告所有甚明。
    被告固以王宏瑋在偵查中所提出之自白狀及看守所之接見紀錄充為王宏瑋要其承
    擔罪責之證據，惟查王宏瑋現因案經依法通緝中，有臺灣高等法院全國前案紀錄
    表可憑，本院無法依法傳喚、訊問，且王宏瑋甫因非法寄藏手槍，經法院判處有
    期徒刑七年在案，此有原審法院八十八年度訴字第四四二號、本院八十八年度上
    訴字第一一七七號刑事判決書各一份及其前開前案紀錄表可按，則王宏瑋如為掩
    飾被告罪行，出而承認持有本件槍彈，於其罪刑亦無甚影響，是其上開自白狀及
    接見紀錄所述各情，難期無偏頗之虞，且與上開事實不符，尚難採為有利被告之
    認定。本案公設辯護人雖又為被告辯稱王宏瑋於八十八年二月十一日遭警方查獲
    持有槍彈，為恐再遭押，而以「父親病危唯恐再也見不到父親」為由，央求另
    案被告羅崇新代為頂罪，現仍在本院審理中，目前王宏瑋尚通緝中不敢到案，可
    見王宏瑋為逃避自己之刑責，三番兩次以情義說服朋友頂罪之技倆，如出一輒云
    云，然查該羅崇新於警訊時均供承為警查獲之槍彈係其持有，直至原審法院審理
    中，始翻異前詞，辯稱查獲之槍彈係王宏瑋受莊新長寄藏而持有，伊係為王宏瑋
    頂罪等語，然查王宏瑋本身之違反槍砲彈藥刀械管制條例案件係經警於八十七年
    十一月二十六日查獲，並經檢察官以八十七年度偵字第二七五八六號起訴，其於
    警偵訊及原審理中均承持有槍彈之事實不諱，而羅崇新持有槍彈係在王宏瑋案於
    原審審理中被查獲，王宏瑋本身之案件既仍在原審法院審理中，如羅崇新案確係
    王宏瑋所為，則即或王宏瑋承認，於其罪刑亦無何影響，何須央求羅崇新替其頂
    罪，羅崇新及王宏瑋之事後翻供，反足見王宏瑋因自己有案在先，難逃法院判刑
    ，在無甚影響其罪刑之情形之下，有意將羅崇新之犯行推由王宏瑋承擔，是該羅
    崇新之辯解，亦為原審法院所不採，而被依寄藏手槍罪判處有期徒刑七年在案，
    有原審法院八十八年訴字第六六０號附卷可考，再被告於七十八年間曾有違反槍
    砲彈藥刀械管制條例之犯罪前科（不構成累犯），此有其臺灣高等法院全國前案
    紀錄表可憑，則被告當知持有手槍、子彈之罪責甚重，而被告與王宏瑋曾有幾年
    未曾聯絡，直到最近一年才取得聯絡，平常只是打電話，到外面坐坐，無特別密
    切之交往等情，亦為被告供承在卷，衡情被告焉有甘受重懲而出面為王宏瑋承擔
    罪責，使其得以脫罪之理？是被告上開所辯，顯係事後卸責之詞，不足採信，本
    件罪證明確，被告犯行洵堪認定，應依法論科。
二、核被告持有手槍之行為，係犯槍砲彈藥刀械管制條例第七條第四項之未經許可，
    持有手槍罪；其持有子彈之行為，係犯同條例第十二條第四項未經許可，持有子
    彈罪。被告一個持有手槍、子彈之行為觸犯構成要件不相同之罪名，為想像競合
    犯，應從一重之未經許可無故持有手槍罪論處。原審因而適用槍砲彈藥刀械管制
    條例第七條第四項、第十二條第四項、刑法第十一條前段、第五十五條、第四十
    二條第二項、第三十八條第一項第一款，現行法定貨幣單位折算新台幣條例第二
    條、罰金罰鍰提高標準條例第二條，審酌被告已有前開犯罪前科，仍不知警惕，
    明知手槍及子彈均係管制物品，對社會治安可能肇致之危害甚鉅，竟仍買受持有
    ，擁槍自重之心，彰彰甚明，而所持有之槍彈，火力尚強，其犯罪情節非輕，及
    其犯後曾一度坦承犯行，態度尚可等一切情狀，爰量處有期徒刑伍年陸月，併科
    罰金新台幣拾貳萬元，並諭知罰金如易服勞役之折算標準。復以被告前僅於七十
    八年間因犯槍砲彈藥刀械管制條例之罪而受有期徒刑六月之宣告，有前開前案紀
    錄表附卷足憑，且本件僅有一個單純之持有槍彈行為，難認其有犯罪之習慣，或
    因遊蕩、懶惰而觸犯刑章或以犯罪為常業，尚與刑法第九十條第一項所定令入勞
    動處所，施以強制工作之要件有間，參酌司法院大法官會議第四百七十一號解釋
    之意旨，本件如依同條例第十九條第一項之規定為強制工作之諭知，即屬有違比
    例原則，明不另為強制工作之諭知。又以扣案之手槍一把（含彈匣二個）、子
    彈二十二發，均為違禁物，爰依法併予宣告沒收，至子彈五顆業經鑑驗單位試射
    而滅失，明無庸宣告沒收，原審認事用法皆無不合，量刑亦稱允當，被告上訴
    否認犯罪而指摘原判決不當，非有理由，應予駁回。
據上論結，應依刑事訴訟法第三百六十八條，判決如主文。
本案經檢察官林炎昇到庭執行職務。
中    華    民    國     八十九     年       七       月     二十五     日
                              臺灣高等法院高雄分院刑事第四庭
                                  審判長法官  莊  鎮
                                        法官  陳啟造
                                        法官  陳吉雄
右正本證明與原本無異。
如不服本判決，應於判決送達後十日內向本院提出上訴狀，其未述理由者並應於提
出上訴狀後十日內向本院補提理由書（應附繕本)。
                                      書記官  沈有進
中    華    民    國     八十九     年       七       月     二十七     日
附錄：本判決論罪科刑法條：
槍砲彈藥刀械管制條例第七條第四項
未經許可，持有、寄藏或意圖販賣而陳列第一項所列槍砲、彈藥者，處五年以上有期
徒刑，併科新臺幣一千萬元以下罰金。
                                                                        Ｆ


司法院資訊處製作；財團法人民間司法改革基金會備份。
